最高法院刑事判決　　　　　　九十六年度台上字第三００五號
上　訴　人　甲○○
上列上訴人因違反毒品危害防制條例案件，不服台灣高等法院中
華民國九十五年十二月二十一日第二審判決（九十五年度上重訴
字第八號，起訴案號：台灣基隆地方法院檢察署九十二年度偵字
第二六一八號，八十一年度偵字第二八二九、二九四四號），提
起上訴，本院判決如下：
    主  文
原判決撤銷，發回台灣高等法院。
    理  由
本件原判決撤銷第一審之科刑判決，改判論上訴人甲○○以共同
販賣毒品罪，量處無期徒刑，褫奪公權終身，固非無見。
惟查(一)有罪判決書事實之認定與理由之說明必須互相一致，方為
合法。倘若事實之認定與理由之說明不相一致，按諸刑事訴訟法
第三百七十九條第十四款後段規定，自屬判決理由矛盾之當然違
背法令。本件原判決認定上訴人於民國八十一年七月間，與黃慶
文（業經判處無期徒刑確定）、江榮華（由檢察官通緝中）、香
港籍綽號「小李」真實姓名不詳之成年男子等人，因與中國大陸
地區（下稱大陸地區）之販毒集團相識，認由大陸地區走私毒品
入境販售有利可圖，黃慶文將情告知郭賢斌（業經判處有期徒刑
十五年確定），上訴人則告知柯永男（業經原審判刑確定）介紹
漁船走私，柯永男乃聯絡基隆八斗子漁港新益豐十二號船主兼船
長藍淳淵（業經判處無期徒刑確定）南下。藍淳淵即與船員汪國
才（業經判處有期徒刑十二年確定）南下高雄市○○路之琉璃仙
境茶藝館與柯永男、郭賢斌、上訴人、黃慶文、「小李」、曾寶
全會商，並決定以每件二塊海洛因磚新台幣（下同）六十萬元之
價格集資購買，每件走私入境之費用為三萬元，曾寶全出資三件
（六塊）、柯永男出資三件（六塊）、郭賢斌出資二件（四塊）
、藍淳淵出資二件（四塊），餘由上訴人、黃慶文出資。柯永男
、郭賢斌、曾寶全先交付一半之價金九十萬元、九十萬元、六十
萬元予上訴人、黃慶文。為進行運毒，藍淳淵即於八十一年八月
十二日，虛以捕捉小卷為詞，向基隆巿警察局申請出港，郭賢斌
於同年八月十三日隨同上訴人搭機至廣東省汕頭市，與毒梟洽談
購買毒品事宜。藍淳淵與汪國才於八十一年八月十三日下午一時
二十分許，駕駛新益豐十二號漁船自基隆八斗子漁港出發。同年
月十五日抵達汕頭港停泊，上訴人於翌日下午，將合購之毒品海
洛因四十四件（八十八塊）及另購之槍、彈旅行袋一只放置該漁
船上，江榮華託付運送毒品返台之台籍漁船，因馬克颱風無法自
台出航，經由上訴人向藍淳淵表示，江榮華之四十五件（九十塊
）海洛因願以同樣之代價，請藍淳淵一併運送回台，經藍淳淵應
允，遂將上開一七八塊海洛因磚（淨重五十九．０五公斤）及槍
彈藏於睡艙抽屜之內壁，於同年月二十二日五時十分許，駛抵基
隆八斗子漁港時，為法務部調查局基隆巿調查站及南部地區機動
工作組人員查獲等情，似認本案參與出資者為曾寶全、柯永男各
三件（六塊）、郭賢斌二件（四塊）、藍淳淵二件（四塊）共出
資合買海洛因磚二十塊，餘由上訴人與黃慶文出資，「小李」者
未有出資，查與原判決理由中引用柯永男與曾寶全於八十一年八
月十九日晚間十一時五十分之電話中所稱：「全哥，我剛剛跟他
（指郭仔）說了，共有十三張，分成四份，又剩一份，我說就給
郭仔四張」，「我們每人分三，郭仔分四」等語，引為上開「三
、三、三、四」共計十三，代表曾寶全、柯永男、藍淳淵、郭賢
斌分購之海洛因數量等情不符（見原判決第八頁）。關於合買海
洛因之數量，其事實認定與理由說明不相一致，已非適法。又理
由內敘明上訴人、黃慶文、「小李」三人僱用藍淳淵運送之八十
八塊海洛因，三人每人約可分得二十九塊，亦與事實認定「小李
」者並未出資之內容不符；且「小李」者如未出資，如何可分得
二十九塊海洛因，亦有疑問？實情如何，自有查明釐清之必要。
(二)原判決雖引用證人藍淳淵於八十五年三月十三日「補呈上訴理
由狀」明確指稱上訴人乃本案之罪魁禍首，核心人物，而主導本
件販毒之謀議及分工等情（見原判決第一四頁）。但與原判決所
認定：黃慶文與上訴人共同收受柯永男等人所交付之訂金，柯永
男、郭賢斌付訂後，等候多日見無下文，認遭詐騙，亦向黃慶文
要求還錢；黃慶文與上訴人先後赴大陸地區洽商購毒事宜時，亦
由黃慶文單獨處理與毒梟洽商，而上訴人分得之二十九塊海洛因
，尚得將其中之十三塊分予曾寶全等四人等事實不盡相符（見原
判決第三頁）。上訴人是否為本件之罪魁禍首，核心人物，不無
疑問，且對上訴人辯稱：其非本案之主導人物等語，何以不足採
信，未於理由中詳加說明，難謂為適法。(三)原審復認定上訴人以
每件二塊海洛因磚三萬元之費用，僱用藍淳淵運輸毒品返台。雙
方達成協議後，由藍淳淵於八十一年八月十二日，駕駛新益豐十
二號漁船以捕捉小卷為詞，向基隆巿警察局申請出港，使不知情
承辦漁船出港登記之公務員將此不實事實，登載於職務上所掌之
漁船出港申請報告單上，足以生損害於基隆巿警察局對於漁船出
港管制、掌握之正確性等情。上訴人既虛以捕魚為由，以遂其運
毒返台之實，則漁船出海捕捉小卷即屬不實，揆之一般經驗，似
應為上訴人所知悉（本件已確定之共同被告黃慶文經本院以九十
五年度台上字第一三四九號判決，亦為相同之認定）。原判決以
上訴人並無船員或船長之經歷，以一般人之認知，應不知出港時
要向航警局申報目的港及出港之事由，認上訴人亦不知藍淳淵以
不實之事項申報出港，難認其與藍淳淵、江榮華等人有犯意之聯
繫，上訴人亦非實際申報之行為人，難認上訴人有使公務員登載
不實罪等語（見原判決第三一頁），即非無再行研求審認之餘地
。上訴意旨指摘原判決不當，尚非全無理由，應認有撤銷發回更
審之原因。至原判決理由八不另為無罪之諭知部分，因公訴人認
與前揭論罪科刑部分為裁判上一罪，基於審判不可分原則，爰一
併發回，附此敘明。
據上論結，應依刑事訴訟法第三百九十七條、第四百零一條，判
決如主文。
中　　華　　民　　國　九十六　年　　六　　月　　六　　日
                      最高法院刑事第四庭
                          審判長法官  黃　一　鑫
                                法官  林　秀　夫
                                法官  徐　昌　錦
                                法官  趙　文　淵
                                法官  吳　　　燦
      本件正本證明與原本無異
                                      書  記  官
中　　華　　民　　國　九十六　年　　六　　月　 十二 　日
                                                      Ｋ
